【裁判字號】    92,交聲,56
【裁判日期】    920630
【裁判案由】    違反道路交通管理處罰條例聲明異議
【裁判全文】
臺灣苗栗地方法院交通事件裁定                      九十二年度交聲字第五六號
    移 送機 關  交通部公路總局新竹區監理所苗栗監理站
    異  議  人
    即受處分人  甲○○
右列異議人因違反道路交通管理處罰條例案件，對於交通部公路總局新竹區監理所苗
栗監理站九十二年四月七日竹監苗字第裁五四－Ｆ00000000號所為之違反道
路交通管理事件裁決處分，聲明異議，本院裁定如左：
      主  文
異議駁回。
      理  由
一、原處分意旨略以：本件異議人甲○○駕駛車號二Ｆ─五○八六號自用小客車，於
    九十二年三月二十二日為苗栗縣警察局頭份分局，舉發「肇事致人受傷逃逸」之
    事（有苗縣警交字第Ｆ00000000號舉發違反道路交通管理事件通知單影
    本乙紙附卷可憑），異議人逾應到案日期內到案，交通部公路總局新竹區監里所
    苗栗監理站依道路交通管理處罰條例第六十二條第一項、第六十七條第一項暨違
    反道路交通管理事件統一裁罰標準及處理細則第四十四條第一項規定，於九十二
    年四月七日裁決其吊銷駕照並終身不得考領（有上開裁決書影本乙紙附卷可稽）
    。
二、本件聲明異議意旨略以：異議人雖已到案執行吊銷駕駛執照登記，但仍有不服。
    違規當時，異議人之左側車門為被害人攔腰撞上，因一時心慌並見被害人以獨立
    站起，應該沒事，故未立即作適當之處置，實非故意棄而不顧離去；事後覺得不
    妥，與母親一同前往警局投案，而對方確已報案，但事後對方能諒解與同情，並
    達成和解；因身為家中老大，且尚年輕，在未來求職生涯，駕照因違規事件被吊
    銷且終身禁考，等同判死刑，懇請從輕量刑，給予悔改與警惕之機會云云。
三、按汽車駕駛人，駕駛汽車肇事致人受傷或死亡者，應即採取救護或其他必要措施
    ，並向警察機關報告，不得駛離；違者吊扣其駕照三個月至六個月；逃逸者吊銷
    駕駛執照；又汽車駕駛人，曾依第二十七條第二項、第二十九條之二第四項、第
    三十五條第一項、第二項後段、第三項後段、第三十七條第二項、第五十四條、
    第六十一條第一項第一款、第二款、第六十二條第一項之規定吊銷駕駛執照者，
    終身不得考領駕駛執照。道路交通管理處罰條例第六十二條、第六十七條第一項
    分別定有明文。
四、查本件異議人駕駛自小客車肇事，致被害人受傷之事，業據異議人自承在卷。次
    查，本件異議人前往警局投案時，已有人報案處理而被開舉發單，依交通部七十
    七年六月二十四日交路字第○一五六七八號函釋：「規定關於汽車駕駛人駕駛汽
    車肇事致人死亡而逃逸，於未被發覺前向警察機關自首，仍應依道路交通管理處
    罰條例第六十二條第二項規定處罰。」（該條例第六十二條第二項於八十六年一
    月二十二日修正與原條文第一項後段合併為現行條文之第一項），再依台灣省警
    務處七十一年二月二十一日警刑司字第二七二○六號函釋：「汽車駕駛人肇事致
    人傷亡後，駛離現場復駛回現場無自首減免處罰之適用」；依上開函釋，肇事人
    於未發覺前自首仍應依該條項處罰，何況本件異議人係於違規情勢被發覺後始投
    案，更應有交通管理處罰條例第六十二條第一項、第六十七條第一項之適用；蓋
    道路交通管理處罰條例第六十二條第二項之立法意旨，乃係科以肇事者須即採取
    救護或其他必要措施，並應向警察機關報告之義務，以防因就醫延誤致生無謂之
    傷亡，並俾得通知傷亡者家屬到場，以明責任，是凡肇事人於行車肇事致人受傷
    或死亡，未即採取救護或其他必要措施，並向警察機關報告，即駕車駛離現場者
    ，均應依該規定處罰，至其嗣後是否受刑事訴追及對肇事之發生有無過失，對其
    因違反上開規定而應受處罰，並不生影響。（台灣高等法院八十五年交抗字第一
    一二號判決參照）足見異議人肇事後逃逸之情事甚明。又查，本件異議人雖於事
    後與被害人周錦枝達成和解（有和解書影本乙紙復卷可參），惟對於異議人應成
    立駕車肇事致人受傷而逃逸之行為並不影響。至大法官解釋第五三一號解釋曾表
    示「‧‧‧惟凡因而逃逸者，吊銷其駕駛執照後，對於吊銷駕駛執照之人已有回
    復適應社會能力或改善可能之具體事實者，是否應提供一定條件或相當年限後，
    予肇事者重新考領駕駛執照之機會，有關機關應就相關規定一併儘速檢討，使其
    更符合憲法保障人民權益之意旨。」，惟現行法尚未針對此規定有所修正以前，
    仍應以現行法之規定處罰，在此敘明。是以，本件異議人既係酒後駕車肇事致人
    受傷未採取救護而逃逸，則原處分機關據以援引上開規定，裁處吊銷駕駛執照並
    永久禁考之處分，並無不當。本件異議為無理由，應予駁回。
五、綜上，異議人所為確實違反前揭道路交通管理處罰條例之規定，原處分機關依道
    路交通管理處罰條例第六十二條第一項及第六十七條第一項規定裁處異議人吊銷
    其駕駛執照，且終身不得考領駕駛執照，核無違誤，本件受處分人之異議為無理
    由，應予駁回。
五、據上論斷，應依道路交通案件處理辦法第十九條，裁定如主文。
中      華      民      國     九十二      年     六    月     三十    日
                                      臺灣苗栗地方法院交通法庭
                                          法  官   林  誌  誠
右正本證明與原本無異。
如不服本裁定，應於裁定送達後五日內向本院提出抗告狀。
                                          書記官   李  達  成
中      華      民      國     九十二      年     六    月     三十    日


司法院資訊處製作；財團法人民間司法改革基金會備份。
